臺灣高等法院高雄分院刑事判決　　　　　　　　　　　九十一年度交上易字第八號
　　上　訴　人
　　即　被　告　丙○○
　　選任辯護人　馮明雄
右上訴人因業務過失傷害案件，不服台灣屏東地方法院九十年度交易字第一三九號中
華民國九十年十月二十五日第一審判決（起訴案號：台灣屏東地方法院檢察署　九十
年度偵字第三八五四號），提起上訴，本院判決如左：
    主  文
原判決撤銷。
丙○○從事業務之人，因業務上之過失傷害人，處有期徒刑參月，如易科罰金，以參
佰元折算壹日。
     事  實
一、丙○○領有大客車職業駕駛執照，由屏東客運股份有限公司僱用為大客車司機，
    平日以駕駛大客車運送乘客為業，為從事駕駛業務之人，於民國九十年四月一日
    十六時四十分許，駕駛車牌號碼ＦＺ—二０九號大客車，沿屏東縣萬丹鄉○○路
    由崙頂村方向行駛（由東向西），至惠崙路與南北路交岔路口時，右側有障礙物
    擋住視線，本應注意汽車行駛時，駕駛人應注意車前狀況，隨時採取必要之安全
    措施，而依其智識、職業駕駛能力及當時天候晴天，日間光線自然，路旁有建築
    物遮蔽視線之情況下，更應提高注意義務之情況下，竟疏於注意車前狀況，貿然
    以時速二十至三十公里之時速行駛，適甲○○（駕照吊扣期間）駕駛ＭＧ—八四
    六八號自用小客車，搭載未婚妻乙○○，循南北路由此向南往萬大橋方向來，亦
    疏未注意其左側有障礙擋住視線，未注意車前狀況，隨時採取必要之安全措施，
    貿然以時速三十公里之速度行駛，致二車相撞，導致甲○○受有下頜骨複雜性骨
    折併咬合不正、臉部複雜性撕裂傷、牙齒脫落六顆、頭部外傷之傷害；乙○○受
    有左脛骨開放性骨折之傷害。丙○○於肇事後犯行未被偵查機關發覺前，主動向
    前往處理車禍事故之員警李憲宗坦承肇事並接受裁判。
二、案經甲○○、乙○○訴由屏東縣警察局枋寮分局移送臺灣屏東地方法院檢察署檢
    察官偵查起訴。
     理  由
一、訊據上訴人即被告丙○○固坦承於上開時、地與告訴人甲○○、乙○○發生車禍
    事故，惟否認有過失傷害犯行，辯稱：當時車子已過路口，因為路旁有矮牆擋住
    視線，告訴人闖紅燈才會撞上，而且告訴人無照又酒後駕車，才會發生事故云云
    。
二、經查：
（一）右揭事實，業據告訴人甲○○、乙○○於警、偵訊及原審法院審理中指述綦詳
      ，並有財團法人屏東基督教醫院診斷證明書二紙及現場照片六幀在卷（見警卷
      第六、七、九、十頁）可稽。被告於九十年四月一日警訊中及九十年十月十一
      日本院調查時均供稱：該路口左、右邊均有矮牆擋住視線等語，參以證人即現
      場處理車禍之員警李憲宗證稱：該處有建築物擋住視線，所以經常發生車禍，
      正常車輛到那裡都要停下來，即使是綠燈仍要減速慢行，在當地擔任員警四、
      五年，個人就在該地處理過四、五次車禍等語（見原審卷第四十六頁），顯見
      遇交岔路口屬視線不佳之危險路段，駕駛人行經該處，應較其他路段更注意小
      心通行，一般而言大客車行駛路線均為固定，被告擔任屏東客運大客車司機多
      年，應經常行駛該路段，對該路段之路況應較常人有更多之認識，其駕車行經
      該危險路口時，猶未注意車前狀況，於告訴人車輛駛近時，未及時採取必要之
      安全措施，即非無可歸責事由。
（二）被告及告訴人均不否認各駕車在上揭交岔路口，互撞發生交通事故，但均主張
      自已行車方向是綠燈，他方之行車方向是紅燈，原審法院將之送臺灣省高屏澎
      區車輛行車事故鑑定委員會鑑定，雙方仍同此爭持不下，致無法證明何方係未
      依號誌行駛，而未作鑑定，有該委員會九十年九月十四日高屏澎鑑字第九０一
      三七五號函可證。被告舉證人陳志成證稱：「車禍發生時我坐在車內我當時在
      車上我看見公車行進的方向是綠燈。南北路方向的燈號應該是紅燈。」固為被
      告所讚同，但為告訴人所否認，尤以乙○○仍屬另一車之乘客，其所見及主張
      不一，仍難為有利被告之認定。本件事故雖因被告及告訴人雙方均主張自己未
      闖越紅燈，係他方闖越紅燈，而於時空狀態不能回復又無其他證據之情況下，
      無法判定究係何人闖越紅燈。況所謂綠燈係表示可通行，但在通行過程中，仍
      應依道路交通安全規則為必要之注意，非謂綠燈即可貿然直衝，故本件僅能就
      其他方面審酌雙方之行車行為有無過失。再按汽車行駛時，駕駛人應注意車前
      狀況，並隨時採取必要之安全措施，道路交通安全規則第九十四條第三項定有
      明文。徵諸上揭被告、告訴人及員警李憲宗所言，上揭交岔路口既係有障礙物
      之交岔路口，雙方經此交岔路口即應留意減速慢行，尤以被告既為經常行駛該
      危險路口之職業駕駛人，就路況有較高之認識及注意義務，行經路口應減速看
      清左右有無來車，再行通過，被告及告訴人均疏於注意車前狀況，被告以時速
      二至三十公里之速度貿然行駛，告訴人亦以時速三十公里之速度貿然行駛，以
      致互撞肇事，各有違上開交通安全規定至明。告訴人甲○○肇事當時係駕駛執
      照吊扣期間（因酒後駕車而被吊扣駕照），業據其陳明在卷，係無照駕車，且
      循車道較狹之支線南北路（路寬七．二公尺）以時速高於被告（所行路線屬幹
      線道，寬八．四公尺）之速度行駛，難謂其無過失。再依卷附道路交通事故調
      查報告表記載，肇事當時天候良好，路面無缺陷，光線為日間自然光，並無不
      能注意之情事，被告復為職業駕駛人，駕駛技術應優於一般人，若稍加注意車
      前狀況，應可避免危險之發生，竟疏未注意，其有過失責任，應無疑義。告訴
      人甲○○於事故發生後，經國軍高雄總醫院於當天十八時許抽血檢驗，發現其
      血液中酒精濃度為２ｍｇ╱ＤＬ，換算成呼氣酒精濃度為每公升０點００二五
      毫克，遠低於道路交通安全規則第一百十四條第二款之標準，應無酒後駕車之
      行為，是告訴人雖亦有未注意左方來車之疏失，然仍無礙於被告過失責任之成
      立。又本件告訴人受傷既因被告之過失所致，二者間具相當因果關係無疑。本
      件事證已明，被告犯行應堪認定。
三、查被告丙○○係屏東客運公司大客車司機，平日以駕駛大客車載運乘客為業，為
    從事駕駛業務之人，已據其供承在卷，係從事業務之人，其於執行業務之中致人
    受傷，故核其所為，係犯刑法第二百八十四條第二項前段之業務過失傷害罪。被
    告以一過失行為致告訴人甲○○、乙○○二人受有傷害，為想像競合犯，應從一
    重之業務過失傷害罪處斷。又被告於肇事後犯行未被發覺前，主動向前往處理之
    員警坦承肇事並接受裁判之情，業據被告自陳在卷，並經證人李憲宗即現場處理
    車禍之員警於原審法院審理中結證屬實，堪認被告所為已符合刑法自首之要件，
    應依法減輕其刑。
四、原審為科刑之判，固非無見，惟（一）地方法院及其分院應設交通法庭辦理交通
    案件，交通法庭得為專庭或指定專人辦理，對外以交通法庭名義行之，道路交通
    案件處理辦法第五條、第六條分別定有明文。本件被告駕車過失傷害人，屬交通
    案件，依法自應由交通法庭名義為之審判，乃原審法院竟由普通刑事庭名義為之
    ，此有原審審理筆錄及原審法院判決正本在卷可稽，其法院之組織難謂適法（最
    高法院八十九年度台上字第七六八六號判決意旨參照）。（二）本件係過失傷害
    案件，原判決案由載「過失致死」，亦屬疏誤。被告上訴意旨否認犯罪，空言指
    摘原判決不當，固無足取，但原判決既有如上所述可議之處，即屬無可維持，應
    由本院撤銷改判，爰審酌被告之素行、過失情節、犯後態度、告訴人等所受傷害
    ，及被告迄今仍未與告訴人達成和解，賠償損害等一切情狀，量處有期徒刑三月
    ，並依法諭知如易科罰金以三百元折算一日之折算標準。
據上論斷，應依刑事訴訟法第三百六十九條第一項前段、第三百六十四條、第二百九
十九條第一項前段、刑法第二百八十四條第二項前段、第六十二條前段、第五十五條
、第四十一條第一項前段，罰金罰鍰提高標準條例第一條前段、第二條，判決如主文
。
本案經檢察官董明正到庭執行職務。
中    華    民    國     九十一     年       二       月      二十      日
                              臺灣高等法院高雄分院刑事第四庭
                                  審判長法官  蕭權閔
                                        法官  陳吉雄
                                        法官  陳啟造
右正本證明與原本無異。
不得上訴。
                                      書記官  白  蘭
中    華    民    國     九十一     年       二       月      二十五    日
本件論罪科刑法條：
刑法第二百八十四條
因過失傷害人者，處六月以下有期徒刑、拘役或五百元以下罰金，致重傷者，處一年
以下有期徒刑、拘役或五百元以下罰金。
從事業務之人，因業務上之過失傷害人者，處一年以下有期徒刑、拘役或一千元以下
罰金，致重傷者，處三年以下有期徒刑、拘役或二千元以下罰金。
                                                                        Ｋ
